---
title: "R Notebook"
output:
  html_document:
    df_print: paged
  html_notebook: default
  pdf_document: default
---


# Radon API - Podstawy

Notatnik przedstawia proces pobierania danych z platformy Radon za pomocą REST API i przeprowadzania prostych analiz za pomocą języka R oraz kilku podstawowych bibliotek.

Dane dostępne w ramach usługi API są tożsame z tymi dostępnymi pod adresem https://radon.nauka.gov.pl/dane/.

Notatnik stworzony został z myślą o użytkownikach znających język R i ze znikomym doświadczeniem w korzystaniu z API.

W ramach notatnika opisano podstawowe zapytania do API z różnymi parametrami oraz odpowiedzi API, a także przedstawiono proste wizualizacje na danych pobranych z API.

## Przykład I: Pracownicy

API umożliwia pobranie publicznie dostępnych danych na temat nauczycieli akademickich, innych osób prowadzących zajęcia, osób prowadzących działalność naukową oraz osób biorących udział w jej prowadzeniu. Wykaz obejmuje osoby posiadające aktywne zatrudnienie (badane są: data od i data do warunków zatrudnienia pracownika – tzn. na dany dzień muszą istnieć aktywne warunki zatrudnienia). Dane są aktualizowane raz dziennie (w nocy); zwracany jest stan danych POL-on z dnia poprzedniego.

https://radon.nauka.gov.pl/api/katalog-udostepniania-danych/dane-polon/polon/reports_employee

Ładujemy biblioteki:

```{r}
knitr::opts_chunk$set(warning = FALSE, message = FALSE) 
library(httr)
library(dplyr)
library(jsonlite)
library(utils)
library(purrr)
library(rjson)
library(ggplot2)
```

### Wstęp do pracy z API i formatem JSON

Podstawową akcją przy korzystaniu z API jest tworzenie zapytań. Szczegóły zapytania są określane przez parametry.

```{r}
initial_req <-
  httr::GET( url = "https://radon.nauka.gov.pl/opendata/polon/employees", 
             query = list(resultNumbers = 2)) %>% 
  httr::content(as = "text", encoding="UTF-8") %>% 
  rjson::fromJSON()
```

Dane są zwracane w formacie json, który zostaje w R przekształcony do postaci listy zagnieżdżonej. Lista ta składa się z uporządkowanych par atrybutów i przyporządkowanych im obiektów (które to obiekty mogą być w szczególności również kolejną listą). Dostęp do wartości uzyskuje się za pomocą nazw atrybutów i pozycji na liście. Na przykład, aby uzyskać dostęp do danych osobowych pierwszego pracownika w odpowiedzi, należy najpierw przejść do „results”, wybrać pierwszą pozycję na liście, a następnie wybrać „personalData”.

```{r}
initial_req$results[[1]]$personalData
```
Przy pomocy parametrów można zawęzić wyniki na przykład do wybranej grupy pracowników. Możliwe parametry można znaleźć w dokumentacji.

```{r}
req <-
  httr::GET( url = "https://radon.nauka.gov.pl/opendata/polon/employees", 
             query = list(firstName = 'Jan', lastName = 'Kowalski')) %>% 
  httr::content(as = "text", encoding="UTF-8") %>% 
  rjson::fromJSON()

req$results[[1]]$personalData
```

```{r}
req <-
  httr::GET( url = "https://radon.nauka.gov.pl/opendata/polon/employees", 
             query = list(disciplineName = 'nauki chemiczne')) %>% 
  httr::content(as = "text", encoding="UTF-8") %>% 
  rjson::fromJSON()

req$results[[1]]$employments[[1]]$declaredDisciplines
```

### Pobranie całego zbioru danych

Podczas jednego odpytania strona zwraca maksymalnie 100 rekordów. Z tego powodu w celu pobrania całego zbioru danych należy odpytać stronę wielokrotnie. Z metadanych wyciągamy całkowitą liczbę rekordów (maxCount) i wyliczamy, ile razy musimy odpytać stronę, żeby pobrać wszystkie dane.

```{r}
maxCount <- req[["pagination"]][["maxCount"]]
pages <- round(maxCount / 100,0)
```

Pobieranie danych – na każdej stronie jest 100 rekordów. Po pobraniu każdej paczki danych wyciągamy z metadanych token pierwszego elementu kolejnej serii i zapisujemy go do zmiennej token. Ten token przekazujemy potem stronie w kolejnym kroku pętli.

```{r}
datalist = list()
token <- NULL
pb = txtProgressBar(min = 0, max = pages, initial = 0) 

for(i in 1:pages){
  
  response <- httr::GET( url = "https://radon.nauka.gov.pl/opendata/polon/employees",
                         query = list(resultNumbers = 100,
                         token = token,
                         disciplineName = 'nauki chemiczne')) %>% 
    httr::content(as = "text",
                  encoding="UTF-8") %>% 
    jsonlite::fromJSON(flatten = TRUE)
  
  token <- response[["pagination"]][["token"]]
  datalist[[i]] <- response[["results"]]
  
  setTxtProgressBar(pb,i)
  
}
close(pb)

df_employees = do.call(rbind, datalist)
```

```{r}
df_employees[c('personalData.firstName', 'personalData.middleName', 'personalData.lastName', 'calculatedEduLevel')] %>% head(5)
```

Niektóre pola w odpowiedzi, takie jak informacje o zatrudnieniu lub tytule naukowym, są zagnieżdżone. Żeby uzyskać do nich dostęp, należy nieco przekształcić dane.

```{r}
df_employees_edited <- df_employees %>% 
  mutate(employinginstituion = df_employees$employeeInInstitutionUuids %>%
           map('employingInstitutionName') %>%
           map(., ~paste(., collapse=', ')) %>% 
           as.character())
```

Odtworzona tabela z zakładki: https://radon.nauka.gov.pl/dane/nauczyciele-akademiccy-badacze-i-osoby-zaangazowane-w-dzialalnosc-naukowa:

```{r}
df_employees_edited[c('calculatedEduLevel', 'personalData.firstName', 'personalData.lastName', 'employinginstituion')] %>%
  `colnames<-`(c("Tytuł/stopień", "Imię", "Nazwisko", "Zatrudnienie")) %>%
  head(10)
```

Rozkład najwyższych uzyskanych stopni i tytułów:

```{r}
df_employees_edited[c('calculatedEduLevel')] %>% 
  group_by(calculatedEduLevel) %>%
  summarise(employees = n()) %>%
  arrange(desc(employees))
```

```{r}
df_employees_edited[c('calculatedEduLevel')] %>% 
  group_by(calculatedEduLevel) %>%
  summarise(employees = n()) %>%
  arrange(desc(employees)) %>%
  ggplot(aes(x=reorder(calculatedEduLevel, -employees), y=employees)) + 
  geom_bar(stat = "identity", 
           color = 'grey', 
           fill = 'lightblue') +
  theme_minimal() +
  ylab("Liczebność") +
  xlab('Najwyższy uzyskany poziom edukacji')
  
```


## Przykład II - Projekty

API umożliwia pobranie publicznie dostępnych danych na temat projektów obejmujących badania naukowe, prace rozwojowe lub upowszechnianie nauki. Dane pochodzą ze zintegrowanej sieci informacji o nauce i szkolnictwie wyższym POL-on i są aktualizowane raz dziennie (w nocy) – prezentowany jest stan danych POL-on z dnia poprzedniego. Podstawa prawna: Ustawa z dnia 20 lipca 2018 roku – Prawo o szkolnictwie wyższym i nauce.

https://radon.nauka.gov.pl/api/katalog-udostepniania-danych/dane-polon/polon/reports_project

```{r}
response <- httr::GET( url = "https://radon.nauka.gov.pl/opendata/polon/projects", 
             query = list(resultNumbers = 2, disciplineName = 'nauki chemiczne')) %>% 
  httr::content(as = "text", encoding="UTF-8") %>% 
  jsonlite::fromJSON(flatten =TRUE)

response$results$projectAbstractEn
```

```{r}
maxCount <- response[["pagination"]][["maxCount"]]
pages <- round(maxCount / 100,0)

datalist = list()
token <- NULL
pb = txtProgressBar(min = 0, max = pages, initial = 0) 

for(i in 1:pages){
  
  response <- httr::GET( url = "https://radon.nauka.gov.pl/opendata/polon/projects",
                         query = list(resultNumbers = 100,
                         token = token,
                         disciplineName = 'nauki chemiczne')) %>% 
    httr::content(as = "text",
                  encoding="UTF-8") %>% 
    jsonlite::fromJSON(flatten = TRUE)
  
  token <- response[["pagination"]][["token"]]
  #print(paste0("Recieved this nextPageToken: ", token))
  datalist[[i]] <- response[["results"]]
  
  setTxtProgressBar(pb,i)
  
}
close(pb)

df_projects = do.call(rbind, datalist)
```

```{r}
df_projects[c('projectStartDate', 'projectEndDate', 'projectTitlePl', 'projectTitleEn')] %>% head(5)
```

```{r}
df_projects_edited <- df_projects %>% 
  mutate(projectLength = difftime(projectEndDate, projectStartDate, unit= "days"))

df_projects_edited[c('projectStartDate', 'projectEndDate', 'projectLength', 'projectTitlePl', 'projectTitleEn')] %>% head(5)
```

```{r}
hist(as.integer(df_projects_edited$projectLength),
     breaks = seq(from=0, to=3000, by=180),
     col = 'lightblue',
     ylab="Liczebność",
     xlab='Długość trwania projektu w dniach',
     main = 'Histogram długości trwania projektów')

abline(v=seq(from=0, to=3000, by=365), 
       col='red', 
       lwd=1.5)

legend("topleft", legend = "365 dni", pch = "|",  col = "red")


```
